archives des musées nationaux, Les musées nationaux pendant la Seconde Guerre Mondiale et l'évacuation des œuvres (Série R)
Archives nationales
- Évacuations de collections particulières, musées non nationaux et institutions diverses, 1939-1950; 20144792/265-20144792/275
  - Généralités sur les collections évacuées, 20144792/265-20144792/270
    - (II) Listes: documents non reliés. (III) Procédures et frais d'évacuation, restitution des collections à leurs propriétaires. (IV) Bons de sorties d'œuvres, 1939-1947; 20144792/270
      Noms des collectionneurs cités: Ambassade d'Angleterre, Ambassade d'Argentine, Ambassade de Norvège, Légation de Suisse, Baron d'Aiguy, M. d'Arjuzon, Mme Arnault, M. Aronson, M. Asselin, M. Baderou, M. Marcel Baschet, M. Baudoin, Mme de Beaumarchais, Commodore Beaumont, Mme Bérard, Mme Léonce Bernheim, Princesse Bibesco, Mme Marthe Bibesco, M. Billiet, Marquis de Biron, M. Boner, M. Boreux, M. André Boss, M. Boudot-Lamothe, Mme Romaine Brooks, M. Caillard, M. Michel Calmann, M. Cambo, M. Ceria, Mme de Chabrillan, Mme Chauffard, M. F. de Cherisey, Comte Nicolay Contades, Mme Coral-Remusat, M. Atherton Curtis, M. David-Weill, Dr Deffins, M. Maurice Degas, M. Jacques Denier, M. Maurice Denis, Mlle Derville, M. Charles Despiau, M. Destrem, M. Desvallières, Comte A. Doria, M. G. Dormeuil, Mme Doucet, M. Paul Dubois, M. Dulieux, M. Jacques Dupont, M. Erlanger, M. Edmond Fleg, M. J. A. Fontaine, M. de Gaboriaud, M. Jean Giraudoux, « Don Gimmi », Mme Goldschmidt-Rothschild, Mme Gonse, Baron Gourgaud, Mme Fernand Gregh, M. Groult, Mme Grunbaum-Clément, M. Hahnloser, M. Haumont, M. Hautecoeur, M. A. V. Henraux, M. Raymond Hesse, Bibliothèque G. Huisman, M. Jacobson, M. Paul Jamot, Mme Jouvenel, Mme Kapferer, M. La Ferronays, Duc de La Force, M. Maurice Lamotte, Mme Langlade, M. Abel Lefranc, M. Fernand Leger, Mme Lem, Mme Marcel Lenoir, M. Maurice Leven, Mme Roger Leroy, M. Simon Levy, Marquis de Lillers, M. André Lothe, Mme Jean Locquin, M. Loewel, M. Fritz Lugt, Duc de Luynes, Mme Léopold Marchand, M. Marquet, Mme Maissaiski, M. Masurel, M. Mathis, M. Mayodon, M. Millich,, M. Pierre de Montejin, M. de Monjie, Comtesse de Montesquiou-Fezensac, M. Serge Morin, M. de Paats, M. J.V. Pellerin, M. P. Pelliot, M. Peloni, M. Jacques Pereire, M. Petuche, M. Pomaret, Mme Pierre Rameil, M. Rappoport, Mme Reguillon, M. Bernard Reichenbach, Mme Reichenbach, M. Reinach, Mme Robine, M. Claude Roger-Marx, M. Ernest Rouart, M. Rouff, M. Arthur Sachs, Marquise de Saint-Paul, M. Georges Salles,, Mme Soulange-Bodin, Mme Sureda, Mme Thevenin de Sede, M. Paul Valery, Mme Nicole Vandier, M. Maurice Vavreux, Mme Madeleine Vernon, Mme Villiers-Terrage, Mme Vines, Comtesse de Voguë, M. de Waroquier, M. Wlerick
      [2]-Collections particulières. (sans date)
      Liste des collections particulières évacuées qui mentionne le nom du collectionneur, le nombre de caisses, et le nom du dépôt.
      Viennent s'ajouter aux noms de la liste précédente les noms suivants: Princesse Gaëtanie de Bassiano, Mme Paul Baudry, Mme Behrendt, Beran, amiral Besnard, Billotey, Mme de Bistram, M. Gaston Brière, Camoin, Mlle Reine Cimière, Dr Desjardins, Dr Girardin, M. Gasnieur, Mme Gropeano, Janniot, Juillard de Gueraldy, Larue, Général Maitre-Lagrange, Mme Meyer-Bleneau, Middletton, Kate Munzer, Thadée Natanson, De Palezieux, Porges, Abbé Thuelin, J. Zay.
      [3]-Institutions diverses. (sans date)
      Liste qui fait mention des noms des institutions, du nombre de caisses, et du nom des lieux où elles sont déposées
      Institutions citées: Banque de France, musée Bourdelle, Comédie Française, Ecole des Beaux-Arts, Eglise Saint-Allain, Expansion artistique, ministère de l'Éducation nationale, ministère des Finances, musée de Châlons-sur-Marne, musée Clémenceau, musée de Douai, musée de la Légion d'Honneur, musée Gustave Moreau, musée Pompon, musée Rodin, musée municipal de Saint-Germain, musée de la Guerre à Vincennes, Musée des Beaux-Arts à Strasbourg, Présidence de la République, Présidence du Sénat, Sénat, Société de la Gravure Française
      [4]-Listes diverses
      Listes des collections particulières par dépôt: Brissac (plusieurs listes dont une est annotée) Louvigny; Sourches; Courtalain; Valençay; Chambord (plusieurs listes dont une est annotée).
      Liste des dépôts temporaires faits à la direction des Musées nationaux au 4 septembre 1939 (mentionne les noms des collectionneurs, le nombre de caisses, le nombre d'envois). La liste atteste que des reçus ont été remis à ces personnes lors du dépôt
      Listes de la collection particulière de David-Weill (mentionne la nature et le nombre des caisses ainsi que le lieu de dépôt)
      Liste de la collection particulière de J. Groult (mentionne le n° des caisses et le lieu où elles ont été déposées)
      Liste de la collection particulière de M. Pelliot (même chose que précédemment, pas de détails)
      Liste des collections particulières, (semble assez complète, elle mentionne les noms des collectionneurs, le nombre de caisses avec parfois le détail du contenu, le nom des lieux où ces caisses ont été déposées [même liste que celle de *R31 « collections particulières » (20144792/265-20144792/266)]
      Liste des collections particulières concernant les Ambassades et Légations.
      Liste des collections particulières et publiques déposées à la Banque de France. Liste des collections particulières déposées dans les sous-sols du Louvre.
      Liste de collections particulières en dépôt à Cheverny.
      [5]-Listes des collections particulières saisies par les Allemands dans les dépôts de Chambord, de Brissac et du Louvre (les listes mentionnent les noms et adresses des propriétaires, le nombre de caisses saisies ainsi que dans certains cas le détail du contenu de ces caisses) (sans date)
      [6]-Liste des caisses confiées par des particuliers au musée de Sèvres.
      Liste des noms des collectionneurs (membres de la société des amis de Sèvres).
      [7]-Liste des collections privées (Louvre). (Pas de dates, pas de liste détaillée)
      [8]-Collections particulières et collections appartenant à des établissements publics (Sourches). (Pas de dates, pas de liste détaillée)
      [9] Liste des œuvres transférées d'un dépôt à un autre, transfert de la Banque de France au Louvre, en novembre 1940). Liste qui figure en annexe du classeur *R31 « collections particulières » [20144792/265-20144792/266].
      [10] Liste des collections particulières mises en dépôt au Louvre depuis janvier 1941. Liste qui figure en annexe du classeur *R31 « collections particulières » [20144792/265-20144792/266]
      III-Procédures et frais d'évacuation des collections confiées aux musées nationaux, restitution des collections à leurs propriétaires: réglementation, pièces comptables, correspondances.
      -Échange de correspondance entre le directeur des Musées nationaux et des particuliers désireux de confier des œuvres leur appartenant à la garde des musées nationaux afin qu'elles soient évacuées. Mai 1939-août 1940 et (sans date)
      -Frais d'emballage et d'évacuation des collections prises en charge par les musées nationaux appartenant à des membres du Conseil des musées nationaux, des fonctionnaires, des donateurs et prêteurs des musées nationaux, des personnalités politiques, des institutions diverses ou des musées ne dépendant pas des musées nationaux, des artistes, des ambassades ou légations étrangères à Paris,: rapport et notes interministériels, courriers de la société d'emballage Pusey et Beaumont-Crassier (avril 1940-janvier 1941)
      -Saisies effectuées dans les musées nationaux et les dépôts en province par la Commission Rosenberg: notes interministérielles, courriers adressés au Directeur des musées nationaux par le Militärbefehlshaber, échange de correspondance entre le Directeur des musées nationaux et Pierre Schommer, chef du dépôt de Chambord, ainsi qu'avec Gaston Brière, chef du dépôt de Brissac, échange de correspondance entre le directeur des Musées nationaux et le comte Metternich, Président de la Commission de protection des œuvres d'art en France (avril-août 1941)
      -Attestations d'accusé de réception d'œuvres ou de documents transférés de Chambord à Paris, (à la demande de l'Ecole Nationale des Beaux-Arts, des musées des Arts et traditions populaires, de Versailles et du Petit-Palais, du Laboratoire de Recherche, du département des Objets d'arts, du musée Rodin, de Fernand Léger, de Georges Huisman, de J. Bouchot-Saupique) (septembre 1939-mai 1940)
      -Restitution de caisses d'œuvres évacuées par l'administration des musées nationaux: lettres types adressées à un certain nombre de particuliers, notes du directeur des Musées nationaux aux conservateurs des musées de Versailles (concerne des œuvres confiées par Lassus-Saint-Genies et Vergennes.), Sèvres (concerne des œuvres confiées par Clark, Paniagua, Popoff, de Bendern) Malmaison (concerne des œuvres confiées par Moskova et Murat) et Guimet (concerne des œuvres confiées par Boppe, Bouasse-Lebel, Calmann, Ghirsmann, Gommès, Le Cerf, Mazot, Pichot, Stern, Wendel) au sujet de caisses non réclamées (mai 1945-octobre 1946)
      -Courriers concernant seize tableaux abandonnés par les allemands à Romilly-sur-Seine (Aube) (juillet 1950)
      IV-Bons de sorties d' œuvre s par l'administration des Musées nationaux, musée du Louvre au titre des restitutions d' œuvre s à leurs propriétaires après la guerre, mais également à titres divers (restaurations, remises à d'autres musées, examen, legs, etc.) .(1943-1947)
      -Bons de sorties d'œuvres n°1à 100, de janvier 1943 au 5 novembre 1945. [1 carnet à souches]
      -Bons de sorties d'œuvres n° 401 à 500 du 9 novembre 1945 au 17 avril 1947. [1 carnet à souches]
  - Dossiers nominatifs, 20144792/271-20144792/274
    Cette sous-série concerne les dossiers relatifs aux collections particulières, d'institution où de personnes physiques, qui ont bénéficié des mesures de protection en 1939 et ont été évacuées avec les collections nationales. Il s'agit le plus souvent de dépôts de caisses qui étaient remises fermées à l‘administration et pour lesquelles n'ont pas été établies de listes d'œuvres. Les dossiers sont classés par ordre alphabétique de personne ou d'institution. Quelques cas particuliers sont mentionnés qui correspondent généralement à des requêtes personnelles ou à des cas de donations. De manière générale, les dates extrêmes correspondent aux dates de dépôt et de retrait des collections. Dans de nombreux cas des reçus sont établis. La liste suivante a été comparée avec celle établie dans *R31 « collections particulières » [20144792/265-20144792/266]. Les noms soulignés sont ceux qui n'apparaissent pas dans *R31 « collections particulières » [20144792/265-20144792/266] Ceux qui portent la mention « N »ont fait l'objet d'annotations dans le registre *R31.1 [20144792/265]. Les * indiquent qu'il existe également un dossier dans la sous série R32 [20144792/276-20144792/285]
    Cotation des Archives des musées nationaux :R31 (B)
    - Lettres A-C, 1939-1946; 20144792/271
      Cotation des Archives des musées nationaux: R 31 7
      ADHÉMAR (Mme) (1941)
      -Dépôt au Louvre en 1939. Reçu signé lors de la restitution en 1941. N
      ADRY, Paul (1942-1944)
      -Dépôt au Louvre. Reçu signé lors de la restitution en 1944. (Détails des œuvres mises en dépôt dans *R31 « collections particulières » [20144792/265-20144792/266] N
      AIGUY (Baron d') (1940-1946)
      -Dépôt à Chambord. Reçu signé lors de la restitution en 1944. N
      AMBASSADE D'ANGLETERRE (1939-1945)
      -Dépôt à Brissac. Reçu signé lors de la restitution en 1945. N
      AMBASSADE D'ARGENTINE (1939-1940)
      -Dépôt à Chambord et Brissac. Reçu signé lors de la restitution en 1940. N
      AMBASSADE DE NORVÈGE (1939-1946)
      -Dépôt à Chambord. Reçu signé lors de la restitution en 1945. N
      ARJUZON (Vicomte d') (1939-1946)
      -Dépôt à Brissac. Reçu signé lors de la restitution en 1946. N
      ARNAULT (M. et Mme) (1939-1943)
      -Dépôt à Chambord. Reçu signé lors de la restitution en 1942. N
      *ARONSON (M.) (1939-1944)
      -Dépôt à Brissac. Saisie effectuée par les autorités Allemandes le 18 août 1941. N
      ASSELIN (M. et Mme) (1939-1941)
      -Dépôt à Chambord. Reçu signé en 1941 lors de la restitution. N
      BADEROU (M.) (1939-1946)
      -Dépôt à Chambord et au Louvre. Reçu signé en 1946 lors de la restitution. (Détails de certains objets mis en dépôt, dans le livre R31).N
      BALNY D'AVRICOURT (M.) (1944-1945)
      -Dépôt au Louvre. Reçu signé lors de la restitution en 1945. N
      BARANOWICZ, Igor de (1939-1945)
      -Dépôt au château de Montabon par Malicorne (Sarthe), plus le cas d'une collection de primitifs Italiens se trouvant dans son appartement devant être évacuée (sans suite, pas de reçu de restitution).
      BASCHET, Marcel (1939-1945)
      -Dépôt à Chambord. Reçu signé en 1946 lors de la restitution. N
      BAUDOIN, Paul (1939-1948)
      -Cas de saisie postérieure à 1945. Reçu signé lors de la restitution en 1948. N
      BAUDRY (Mme Paul) (1939-1945)
      BAYSER-GRATTRY (Mme de) (1945)
      -Objets abrités avec les collections de la Malmaison. Reçu signé lors de la restitution en 1946. N
      BEAUCHAMPS (Comtesse de) (1941)
      -Cas d'objets regroupés avec une autre collection (ici, collection Wildenstein). BEAUMARCHAIS (Mme de) (1939-1946)
      BEAUMONT, Comodore (1940-1947)
      -Dépôt à Chambord. Reçu signé lors de la restitution en 1946. N
      BEHRENDT (Mme) (1939-1944)
      -Dépôt au Louvre. Reçu signé. N
      BEISTEGUI, Carlos de (1943-1944)
      -Cas de donation aux Musées nationaux sous réserve d'usufruit. Dépôt à Sourches. N
      BELLIER (M.) (1941) (voir Wildenstein).
      BELLAIGNE (Mme) (chemise vide, juste mention voir Le Cerf).
      BENDERN (Comtesse de) (1943-1946)
      -Dépôt au musée de Sèvres. Reçu signé lors de la restitution en 1946. N
      BERAN (M.) (1939-1947)
      -Dépôt au Louvre. Reçu signé lors de la restitution en 1947.
      BERARD, Maurice (1939-1942)
      -Dépôt à Chambord et à Brissac. Reçu signé lors de la restitution en 1942 (détails des objets mis en dépôt). N
      *BERNHEIM, Renée, Léonce (1939-1941)
      -Dépôt à Brissac, saisie effectuée le 18 août 1941. N
      BERNIS (Comte Alexis de) (1944-1945)
      -Dépôt au Louvre. Reçu signé lors de la restitution. N
      BESNARD, Jean (1939-1945)
      BEURDELEY (M. et Mme) (voir WASSERMANN).
      BIBESCO, Marthe (1943)
      -Dépôt à Chambord. N
      BIBESCO (Princesse) (1939-1949)
      -Dépôt à Brissac. Reçu signé lors de la restitution en 1949. N
      BILLIET, Joseph (1940)
      -Dépôt à Brissac. Reçu lors du dépôt en 1940. Pas de reçu de restitution. (Liste détaillée des objets). N
      BILLOTEY (Mme) (1939-1940)
      -Dépôt au Louvre. Reçu signé lors de la restitution en 1940. N
      BIRON (Marquise de) (1946)
      BISTRAM (Mme de) (1939)
      -Dépôt auprès des Musées nationaux. Reçu lors du dépôt en 1939. Pas de reçu de restitution. BLACHE, Antoinette (1944-1945)
      BLENEAU / MAYER (Mme) (1939-1947)
      -Dépôt au Louvre. Reçu lors du dépôt en 1939. Pas de reçu de restitution. N
      BLOCH, Gilberte (1939-1945)
      -Dépôt à Cheverny et au musée de Sèvres. Dépôt au Louvre. Reçu signé lors de la restitution en 1945. N
      BLONDE, Henri (1941) Il n'est pas fait mention de dépôt fait aux Musées nationaux. *BLUM, Léon (1940-1949)
      -Dépôt au Louvre. Reçu signé lors de la restitution en 1949.
      BOISGELIN (Comte Henri de) (1943-1945)
      BONER, Georges (1940-1946)
      -Dépôt à Chambord. Reçu signé lors de la restitution en 1946.
      BOPPE (M.) (1944)
      -Dépôt au Musée Guimet. Reçu signé lors de la restitution en 1946. N
      BOREUX, Charles (1939-1945)
      -Dépôt à Chambord, Brissac, Courtalain. Reçu signé lors de la restitution en 1945. N
      BOSCHOT (Mme Adolphe) (1939-1945)
      -Dépôt à la Banque de France puis au Louvre. Reçu signé lors de la restitution en 1945. N
      BOSS André (1939)
      -Dépôt à Brissac. Reçu lors du dépôt en 1939. Pas de reçu de restitution. N
      BOUCHOT-SAUPIQUE (Mme) (1939-1944)
      -Dépôt à Chambord. Reçu signé lors de la restitution en 1944.
      BOUDOT-LAMOTHE (M.) (1939-1946)
      -Dépôt à Brissac, Chambord. Reçu signé lors de la restitution en 1946. N
      BOURDELLE (Mme) (1943)
      -Dépôt à Chambord.
      BOURG-DE-BOZAS (Marquise du) (1944)
      -Demande aux Musées nationaux l'évacuation de ses collections dans sa propriété de Pryé-par-la-Fermeté (). Sans suite.
      BOURLIER (Mlle) (1946)
      -Dépôt à Sourches. Reçu signé lors de la restitution en 1946. N
      BRAND, Charlotte (1940)
      -Courrier personnel.
      BREUVART (M.) (1944)
      -Veut confier un objet aux Musées nationaux. Demande refusée.
      BRIÈRE, Gaston (1939-1947)
      -Dépôt au Louvre. Reçu signé lors de la restitution en 1947. N
      BROOKS, Romaine (1939-1948)
      -Dépôt au Louvre et à Chambord. Reçu signé lors de la restitution en 1948. N
      BULLOZ (M.) (1945)
      CAILLARD, Christian (1939-1941)
      -Dépôt à Chambord. Reçu signé lors de la restitution en 1941. N
      CAILLEUX (M.) (1942)
      -Collection abritée momentanément à Chambord.
      CALMANN (M.) (1939-1950)
      -Transfert de Chambord au musée Guimet. Reçu signé lors de la restitution en 1950. N
      CAMBO (M.) (1939-1940)
      -Dépôt auprès des Musées nationaux. Reçu lors du dépôt en 1939.
      CAMINO (Mme née DAMAS) (1942)
      -Réclamation d'objets prêtés aux Musées nationaux et en dépôt à Malmaison.
      CAMOIN (M.) (1939-1943)
      -Dépôt au Louvre. Reçu signé lors de la restitution en 1943. N
      CANDE (Mme Henry) (1940-1944)
      -Dépôt au Louvre. Détails des œuvres mises en dépôt dans le classeur *R31 « collections particulières » [20144792/265-20144792/266] N
      CANTACUZENE (Princesse) (1941-1946)
      -Dépôt à Montal. Reçu signé lors de la restitution en 1946. N
      CARPEAUX (Mme Clément) (1943-1946)
      CATHEU (Mlle Françoise de) (1944-1945)
      -Dépôt au Louvre. Reçu signé lors de la restitution en 1946. N
      CAVAIGNAC (M.) (1939)
      -Demande aux Musées nationaux d'abriter ses collections: sans suite.
      CERIA (M.) (1939-1941)
      -Dépôt à Brissac. Reçu signé lors de la restitution en 1941. N
      CHABRILLAN (Comtesse de) (1939-1945)
      CHAUFFARD (M.) (1939-1946)
      -Dépôt à Brissac et à Chambord. Reçu signé lors de la restitution en 1946. N
      CHARLES-ROUX (M.) (1939-1946)
      CHERISEY (M. de) (1939-1946)
      CHOMPRET, Joseph (1939-1945)
      -Dépôt à Sèvres et au Louvre. Voir le détail des œuvres mises en dépôt dans *R31 « collections particulières » [20144792/265-20144792/266]. Reçu signé lors de la restitution en 1945. N
      CIMIERE-VALAYER, Reine (1939-1941)
      -Dépôt au Louvre. Reçu signé lors de la restitution en 1941. N
      CLARK (M.) (1940-1946)
      -Dépôt au Musée de Sèvres. Reçu signé lors de la restitution en 1946. N
      CLEMENT, Philippe (1939-1941)
      -Dépôt à Chambord. Reçu non signé lors de la restitution en 1941. N
      COGNACQ (Mme Gabriel) ( 1941-1944)
      -Dépôt au Louvre. Reçu signé lors de la restitution en 1944. N
      COMEDIE FRANÇAISE (1940)
      -Dépôt à Brissac.
      COMMAULT (M.) (1944-1945)
      -Dépôt au musée des Arts et traditions populaires. Reçu signé lors de la restitution en 1944. N
      CONTADES (Comte Nicolay de) (1939-1946)
      -Dépôt à Chambord et Brissac. N
      CONTENAU (Conservateur du département des Antiquités Orientales) (1940)
      -Dépôt à Cheverny.
      CORAL-REMUSAT (Comte HUGUES) (1939-1945)
      -Dépôt à Chambord puis au musée Guimet. Reçu signé lors de la restitution en 1946. N
      CORTOT Alfred (1940)
      -Dépôt à la succursale de la Banque nationale du Commerce et de l'Industrie. Reçu signé lors de la restitution en 1941. Figure en annexe de *R31 « collections particulières » [20144792/265-20144792/266], dépôt au Louvre le 27 mars 1941.
    - Lettres D-H, 1939-1946; 20144792/272
      Cotation des Archives des musées nationaux: R 31 8
      DAVIDSON (M.) (de l'Ambassade des États-Unis) (1939-1941)
      -Évacuation des œuvres.
      DECARIS (M.) (1940)
      -Demande aux Musées nationaux d'abriter ses collections: demande refusée en raison du volume de celle-ci. N
      DEFFINS (Dr) (1939-1945)
      DEGAS, Maurice (1939-1946)
      DELAROCHE-VERNET (Mme) (1944-1946)
      -Dépôt au Musée du Louvre. Reçu signé lors de la restitution en 1946. N
      DELBET (Mme) (1944-1946)
      -Dépôt au musée d'Art moderne. N
      DENIER (M.) (1939-1941)
      DENIS, Maurice (1939-1942)
      -Dépôt à Brissac. Reçu signé lors de la restitution en 1942. N
      DERAIN, André (1940)
      -Demande auprès du ministre de faire le nécessaire en ce qui concerne ses collections restées en zone occupée. Sans suite.
      DERVILLE (Mlle) (1939-1946)
      -Dépôt à Chambord. Reçu signé lors du dépôt en 1939. N
      DESJARDINS (Dr) (1939-1942)
      -Dépôt au Louvre. Reçu signé lors de la restitution en 1942. N
      DESPIAU (M.) (1939-1942)
      DESTREM, Henri (1939-1943)
      -Dépôt à Chambord. Reçu signé lors de la restitution en 1943. N
      DESURMONT (Mme Jules) (1940-1941)
      -Dépôt à Sèvres. Reçu signé lors de la restitution en 1941. N
      DESVALLIÈRES, Georges (1939-1946)
      DIETERLE, Jean (1940-1941)
      DORIA (Comte Arnaud) (1939-1945)
      -Dépôt à Chambord et Brissac. Reçu lors de la restitution en 1945. N
      DORMEUIL, André (1940-1942)
      -Dépôt au musée de Sèvres. Reçu lors de la restitution en 1942. N
      DORMEUIL, Georges (1939-1946)
      -Dépôt à Brissac. Reçus non datés et non signés. N
      DORMEUIL, Jules (1940-1942)
      -Dépôt au musée de Sèvres. Reçu lors de la restitution en 1942.
      DOUCET (Mme Jacques) (1939-1946)
      -Dépôt à Chambord. Reçu lors de la restitution en 1946. N
      DUBOIS, Paul (1939-1946)
      *DULIEUX, Ferdinand (1940-1941)
      DUMARET (Mme) ( mai 1944-décembre 1944)
      DUPONT, Jacques (1939-1941)
      *ERLANGER (M.) (1939-1941)
      EUSTACHE (Mme Henri) (1945)
      FELS (Comte de) (1944)
      -Réclamation au sujet d'une œuvre d'Hubert Robert qui a disparu pendant l'occupation.
      FERRONNAYS (M. de la) (1939-1946)
      *FLEG, Edmond (1939-1945)
      -Dépôt à Brissac. Reçu signé lors de la restitution en 1945.
      FOHRER (M.) (1945-1948)
      -Dépôt en 1939 au château de Courtalain. Reçu signé lors de la restitution en 1945. N
      FONTAINE, Jean-Arthur (1939-1941)
      FORCE (Marquis de la) (1940-1946)
      FORGEOT (M.) (1944)
      -Dépôt au château de Montal.
      FORTIER-BEAULIEU, Paul (1941)
      -Dépôt au château de Saint-Blancard.
      FOUQUERAY, Charles (1939)
      -Dépôt au Louvre.
      FRIBOURG, Jules (1941)
      -Objets saisis en 1941.
      GABORIAUD (Mme) (1939-1946)
      -Dépôt à Brissac, Chambord et au Louvre. Reçu signé lors de la restitution en 1946. N
      GAETANI-BASSIANO (Princesse) (1939-1946)
      GAGNIEUR (Commandant) (1939-1942)
      GANAY (Comte Henri de) (1943-1946)
      -Dépôt à Brissac. Reçu signé lors du dépôt en 1943. N
      GERARD, Raphaël (1945)
      -Cas de saisie postérieure à 1945.
      GHIRSHMANN (M.) (1945-1946)
      -Dépôt au musée Guimet. Reçu signé lors de la restitution en 1945.
      GILLET (Mme Edmond) (1944-1945)
      GIRARDIN (Dr) (1939-1941)
      GIRAUDOUX, Jean (1940-1943)
      -Dépôt à Brissac. Reçu signé lors de la restitution en 1943. N
      GLATIGNY (Baron de)
      -Recherche une œuvre disparue pendant l'occupation.
      GOBIN, Maurice (1939-1945)
      -Dépôt à Sourches. Reçu signé lors de la restitution en 1945. N
      GOLDSCHMIDT ROTHSCHILD (Mme) (1939-1940)
      -Dépôt à Chambord. Reçu signé lors de la restitution en 1940.
      GONSE, Emmanuel (1939-1946)
      Dépôt à Chambord. Reçu signé lors de la restitution en 1946. N